【裁判字號】    95,易,843
【裁判日期】    950829
【裁判案由】    傷害
【裁判全文】
臺灣彰化地方法院刑事判決               95年度易字第843號
公  訴  人  臺灣彰化地方法院檢察署檢察官
被      告  甲○○
上列被告因傷害案件，經檢察官提起公訴（95年度偵字第4649號
），被告於本院準備程序中自白犯罪，本院合議裁定由受命法官
獨任進行簡式審判程序，茲審理判決如下：
    主  文
甲○○連續傷害人之身體，處拘役拾日，如易科罰金，以佰
元折算壹日。扣案之鐵鎚壹支沒收。
    犯罪事實及理由
一、本件犯罪事實及理由，除理由欄增列「被告甲○○於本院準
    備程序中之自白」外，其餘均引用如附件檢察官起訴書之記
    載。
二、論罪科刑之法條
  (一)核被告甲○○所為，係犯刑法第277條第1項之普通傷害罪。
  (二)新舊法比較：
    1.查被告行為後，刑法業於94年2 月2 日修正公布，95年7
      月1 日起施行。按行為後法律有變更者，適用行為時之法
      律，但行為後之法律有利於行為人者，適用最有利於行為
      人之法律，現行刑法第2 條第1 項定有明文。此條規定乃
      與刑法第1 條罪刑法定主義契合，而貫徹法律禁止溯及既
      往原則，係規範行為後法律變更所生新舊法律比較適用之
      準據法，本身尚無比較新舊法之問題，應一律適用裁判時
      之現行刑法第2 條規定以決定適用之刑罰法律，先予辨明
      。又以本次刑法修正之比較新舊法，就拘束人身自由之保
      安處分，有罪刑法定原則及法律不溯及既往原則之適用，
      其因法律變更而發生新舊法律之規定不同者，依新法第1
      條、第2 條第1 項之規定，定其應適用之法律。另就罪刑
      有關之共犯、未遂犯、想像競合犯、牽連犯、連續犯、結
      合犯，以及累犯加重、自首減輕暨其他法定加減原因（如
      身分加減）與加減例等一切情形，本於統一性及整體性原
      則，應綜其全部罪刑之結果而為比較，亦有最高法院95年
      第8次刑庭會議決議可資參照。
    2.法定罰金刑部分：刑法第277 條第1 項之傷害罪，法定刑
      得科銀元1,000 元以下罰金，據修正後刑法施行法增訂第
      1 條之1 ：「中華民國94年1 月7 日刑法修正施行後，刑
      法分則編所定罰金之貨幣單位為新臺幣。94年1 月7 日刑
      法修正時，刑法分則編未修正之條文定有罰金者，自94年
      1 月7 日刑法修正施行後，就其所定數額提高為30倍。但
      72 年6月26日至94年1 月7 日新增或修正之條文，就其所
      定數額提高為3 倍」及刑法第33條第5 款修正為：「主刑
      之種類如下：五、罰金：新臺幣1000元以上，以百元計算
      之」等規定，是依修正後之法律，刑法第277 條第1 項之
      傷害罪所得科處之罰金刑最高為新臺幣30,000元（1,000
      元30）、最低為新臺幣1000元；然依被告甲○○行為時
      之刑罰法律，即罰金罰鍰提高標準條例第1 條前段規定之
      提高倍數10倍及刑法第33條第5 款規定之罰金最低額1 元
      計算，該罪之罰金刑最高為銀元10,000元，最低額為銀元
      1 元，若換算為新臺幣，最高額雖與新法同為新臺幣30,
      000 元，然最低額僅為新臺幣3 元。因此，比較上述修正
      前、後之刑罰法律，自應以被告行為時關於科處罰金刑之
      法律較有利於被告。
    3.連續犯：修正前第56條有關連續犯之規定，係將反覆實施
      之同類複數犯罪行為論以一罪，並得加重其刑至2 分之1
      。而修正後已刪除連續犯之規定，在實務上將視各種具體
      犯罪類型，對於反覆實施之同類複數犯罪行為，或評價為
      一罪，或評價為併罰之數罪（參照該條立法理由）。若評
      價為併罰之數罪而分別科刑，顯較被告更為不利，依刑法
      第2 條第1 項前段之規定，自應適用修正前刑法第56條之
      規定。被告甲○○上開二次之傷害犯行，時間緊接，方法
      相同，所犯係構成要件相同之罪名，顯係基於概括之犯意
      為之，應依修正前刑法第56條之規定，論以連續犯之裁判
      上一罪，並依法加重其刑。
    4.易科罰金部分：被告於犯罪時之刑法第41條第1 項前段規
      定：「犯最重本刑為五年以下有期徒刑以下之刑之罪，而
      受六個月以下有期徒刑或拘役之宣告，因身體、教育、職
      業、家庭之關係或其他正當事由，執行顯有困難者，得以
      1 元以上3 元以下折算一日，易科罰金。」，又被告行為
      時之易科罰金折算標準，修正前罰金罰鍰提高標準條例第
      2 條（現已刪除）規定，就其原定數額提高為100 倍折算
      一日，則本件被告行為時之易科罰金折算標準，最高應以
      銀元300 元折算一日，經折算為新臺幣後，應以新臺幣
      900 元折算為一日。惟95年7 月1 日修正公布施行之刑法
      第41條第1項 前段則規定：「犯最重本刑為五年以下有期
      徒刑以下之刑之罪，而受六個月以下有期徒刑或拘役之宣
      告者，得以新臺幣1000元、2000元或3000元折算一日，易
      科罰金。」比較修正前後之易科罰金折算標準，以95年7
      月1 日修正公布施行前之規定，較有利於被告，則應依刑
      法第2 條第1 項前段，適用修正前刑法第41條第1 項前段
      及修正前罰金罰鍰提高標準條例第2 條之規定，定其折算
      標準。
    5.綜合上開新舊法比較之結果，應適用修正前刑法之規定，
      及修正前罰金罰鍰提高標準條例第2 條之規定，分別論以
      被告連續犯及諭知易科罰金之折算標準。
三、量刑之理由及沒收部分
  (一)爰審酌被告之素行尚佳，惟僅因其從事板模工作施工，未經
    鄰人即告訴人丙○○、乙○○之同意而於其牆壁上定釘子，
    而與告訴人等發生糾紛衝突，致生本件傷害案件之犯罪動機
    、目的，及告訴人等受有擦挫傷之傷勢，暨被告於本件傷害
    案件後，與告訴人等接洽和解事宜，惟因金額未達成共識而
    無法達成和解，且犯後坦認犯行，態度尚稱良好等一切情狀
    ，量處如主文所示之刑，並依修正前刑法第41條第1項前段
    及修正前罰金罰鍰提高標準條例第2條之規定，諭知易科罰
    金之折算標準。
  (二)按沒收為從刑之一種，且與主刑有其從屬關係。如行為後，
    法律有所變更，但主刑之法定最高度及最低度刑，與修正前
    之舊法完全相同，或僅沒收之從刑規定有所更易，主刑未修
    正時，則沒收部分，固不生比較問題；倘若主刑及從刑均已
    加以修以，經依修正後刑法第2條第1項前段規定，就主刑比
    較結果，應適用行為時之舊法時，依從刑附屬於主刑之原則
    ，自不得就新舊法予以割裂適用，依一律適用行為時之舊法
    。修正後之刑法第38條將第1項第3款原條文文字：「因犯罪
    所得之物。」修正為：「因犯罪所生或所得之物。」；並將
    第2項、第3項條文文字：「犯人」均修正為「犯罪行為人」
    。本件主刑經綜合比較刑法新舊法之結果，而適用行為時之
    舊法，揆諸上開說明，從刑部分亦應適用舊法，不得割裂適
    用，附此說明。扣案之鐵鎚1 支，係被告所有且為本件傷害
    犯行所用之物，業據被告供承在卷，應依修正前刑法第38條
    第1 項第2 款之規定宣告沒收。
四、適用之法條
  (一)刑事訴訟法第273 條之1 第1 項、第299 條第1 項前段、第
    310 條之2、第454條第2項。
  (二)刑法第2 條第1 項前段、第277 條第1 項、修正前第56條、
    第41條第1項前段、第38條第1項第2款。
  (三)罰金罰鍰提高標準條例第1條前段、修正前第2條。
本案由檢察官林士富到庭執行職務。
中    華    民    國    95    年    8     月    29    日
                  刑事第二庭    法  官  黃齡玉
以上正本證明與原本無異。
如不服本判決，應於判決送達後10日內，向本院提出上訴狀（須
附繕本）。
告訴人或被害人對於判決如有不服具備理由請求檢察官上訴者，
其上訴期間之計算係以檢察官收受判決正本之日期為準。
中    華    民    國    95    年    8     月    29    日
                                書記官  施嘉玫
中華民國刑法第277條第1項
（普通傷害罪）
傷害人之身體或健康者，處 3 年以下有期徒刑、拘役或 1 千元
以下罰金。


司法院資訊處製作；財團法人民間司法改革基金會備份。
